【裁判字號】    89,簡上,305
【裁判日期】    900613
【裁判案由】    違反著作權法
【裁判全文】
臺灣臺北地方法院刑事判決                        八十九年度簡上字第三五號
    上  訴  人  乙○○
    即  被  告
右列上訴人因違反著作權法案件，不服本院八十九年度簡字第六一四號，中華民國八
十九年八月二十四日第一審判決（聲請簡易判決處刑案號：台灣台北地方法院檢察署
八十九年度偵字第八五七五號）提起上訴，本院管轄之第二審合議庭判決如左：
    主  文
原判決撤銷。
乙○○以明知為侵害著作權之物而意圖散布而陳列之方法侵害他人之著作權，處有期
徒刑肆月，如易科罰金以參佰元折算壹日。緩刑參年。扣案之盜版光碟片壹片沒收。
    事  實
一、乙○○係台北市○○區○○路四００號「新際電器有限公司」（下稱新際公司）
    負責人，明知如附表所示之歌曲十九首係丁○○享有著作權之音樂著作，竟自八
    十九年三月初某日起，在上址其經營之新際公司內，意圖散布而陳列內含上開未
    經丁○○同意或授權重製之上開歌曲之盜版光碟片（俗稱大補帖）一片於陳列架
    上，擬與「現代九八II電腦點歌機」併同出售並交付該非法重製之盜版光碟片予
    不特定人。嗣於八十九年四月二十四日十七時三十分許，為丁○○委任之甲○○
    會同警方持台灣台北地方法院檢察署檢察官核發之搜索票，至上址搜索查獲，並
    扣得其所有之盜版光碟片一片。
二、案經丁○○訴由台北市政府警察局刑事警察大隊報請台灣台北地方法院檢察署檢
    察官偵查聲請簡易判決處刑。
    理  由
一、訊之被告乙○○就右揭時地陳列前開光碟片之事供承不諱，惟矢口否認有何違反
    著作權法犯行，辯稱：光碟片係附同點歌機、歌本目錄販售，並非單獨陳列販賣
    ，亦無實際販出，且不知光碟片中有未經授權而擅自重製之歌曲云云。經查：右
    揭事實，迭據被告於警訊及偵查中坦認「（問：警方所查獲之點唱機、光碟片、
    歌本目錄是否為你店內所陳列販賣？）警方所查獲是我放置陳列架上販售的」、
    「（問：何時起販賣系爭點歌機？）八十九年三月間在我北市○○路四○○號店
    裡販賣。（問：機內所附光碟內含「風飛沙」等歌曲？）是。（問：陳列是否要
    賣？）我還沒賣。」等情不諱（見偵查卷第四頁反面、第二十七頁），核與告訴
    人代理人甲○○指訴之侵害情節相符。被告嗣於本院審理中翻異，不知係侵害著
    作權之光碟云云，然而揆諸扣案光碟片雖列明「非賣品」，惟既無相關歌曲名稱
    之記載、包裝外殼亦無封面版權說明，且扣案歌本目錄歌曲內容琳瑯滿目，所辯
    已堪置疑，復佐以被告自承扣案光碟僅能在扣案點唱機播放，顯然已曾播映光碟
    片等情勾稽以觀，對粗糙若此之光碟片所含歌曲之豐、種類之廣，加以政府宣導
    保護智慧財產權政策下，憑諸其販售電器之經驗，豈能無疑，所辯不知有無授權
    云云，要屬避重就輕之詞，殊難憑採。另光碟及歌本目錄係點唱機進貨時一同販
    入一事，已經被告供述在卷，足見客觀上該光碟片係附隨點唱機販賣，並在被告
    主觀販賣認知之範圍，今被告陳列販售點唱機、光碟片而未果，自屬意圖散布而
    陳列該光碟片，應堪認定。至證人即被告購買系爭點唱機之中盤商戊○○、批發
    商丙○○於本院調查中證稱扣案光碟片並非其等隨點唱機販售云云，然扣案光碟
    限於「現代九八II點腦點唱機」中播放一節，除據被告供認屬實外，並經本院勘
    驗在案，有勘驗筆錄可憑，證人所證顯與事實出入，亦不足為被告有利之引證。
    此外，復有著作權證明文件十九紙、侵害歌曲畫面照片十九紙及扣案光碟一片在
    卷可考，本件事證明確，被告犯行堪以認定，應予依法論科。
二、核被告乙○○所為，係犯著作權法第九十三條第三款、第八十七條第二款之罪。
    又附表編號二至十九號歌曲公訴人雖未述及，然此部分已經告訴代理人甲○○提
    出告訴，且與起訴部分有想像競合犯之裁判上一罪之關係，為起訴效力所及，基
    於審判不可分，本院自應併予審究。原審據以論罪科刑，固非無見，惟被告所陳
    列之光碟片中，侵害著作權人丁○○之音樂著作中並無「一卡皮箱」歌曲，且共
    計侵害著作權歌曲為十九首，原審均漏未詳查，容有未洽，被告上訴否認犯罪，
    指摘原判決不當，雖無理由，惟原審判決既有上開可議之處，自屬無可維持，應
    由本院合議庭將原判決予以撤銷改判。爰審酌被告犯罪動機、目的、手段、侵害
    歌曲之數量、對著作權人所生危害、智識程度、生活狀況、所生危害暨犯罪後之
    態度等一切情狀，量處如主文所示之刑，並諭知易科罰金之折算標準，以示懲儆
    。按被告犯罪後，刑法第四十一條業於九十年一月四日修正，同年月十日公布施
    行，並於同年月十二日生效，該條第一項修正為：「犯最重本刑為五年以下有期
    徒刑以下之刑之罪，而受六個月以下有期徒刑或拘役之宣告，因身體、教育、職
    業、家庭之關係或其他正當事由，執行顯有困難者，得以一元以上三元以下折算
    一日，易科罰金。」，是被告犯罪後法律已有變更，雖本案被告所犯罪名法定刑
    度為二年以下有期徒刑，得併科新台幣十萬元以下罰金，依修正前刑法第四十一
    條之規定，原得易科罰金，惟該法條既已修正如上，仍屬法律變更，依刑法第二
    條第一項前段之規定，應適用修正後之規定，附此敘明。末查被告前未曾受有期
    徒刑以上刑之宣告，有台灣高等法院檢察署刑案紀錄簡覆表乙紙附卷可稽，其犯
    罪後，已深知悔悟，本院認其經此教訓後，當知警惕，信無再犯之虞，因認其所
    宣告之刑，以暫不執行為適當，併予宣告緩刑三年，以勵來茲而啟自新。至扣案
    之盜版光碟片，為被告所有供犯罪所用之物，業據其供陳在卷，應依刑法第三十
    八條第一項第二款宣告沒收。扣案點唱機一台及歌曲目錄一冊，尚乏證據證明與
    本案犯罪有何關連，自不在依法得沒收之列。
據上論斷，應依刑事訴訟法第四百五十五條之一第一項、第三項、第三百六十九條第
一項前段、第三百六十四條、第二百九十九條第一項前段，著作權法第九十三條第三
款、第八十七條第二款，刑法第十一條前段、第二條第一項前段、第四十一條第一項
前段、第七十四條第一款、第三十八條第一項第二款，罰金罰鍰提高標準條例第二條
，判決如主文。
本案經檢察官薛維平到庭執行職務。
中      華      民      國      九十      年      六      月    十三    日
                                      臺灣臺北地方法院智慧財產法庭
                                          審判長法  官  段  景  榕
                                                法  官  蔡  守訓
                                                法  官  吳  定  亞
右正本證明與原本無異。
不得上訴。
                                                書記官  巫  美  華
中      華      民      國      九十      年      三      月    十三    日
附表
┌──┬──────────────┬──┬────────────┐
│編號│                            │編號│                        │
├──┼──────────────┼──┼────────────┤
│一  │風飛砂                      │二  │ 月圓思情               │
├──┼──────────────┼──┼────────────┤
│三  │媽媽                        │四  │ 相欠債                 │
├──┼──────────────┼──┼────────────┤
│五  │昔日的戀歌                  │六  │ 天要光                 │
├──┼──────────────┼──┼────────────┤
│七  │嫁不對人                    │八  │ 麥擱想按怎             │
├──┼──────────────┼──┼────────────┤
│九  │毛毛雨                      │十  │ 我的心情               │
├──┼──────────────┼──┼────────────┤
│十一│懷念的鄉土情                │十二│ 紅塵夢                 │
├──┼──────────────┼──┼────────────┤
│十三│擱等三年                    │十四│ 愛一斤是值外多         │
├──┼──────────────┼──┼────────────┤
│十五│一條手巾仔                  │十六│ 船螺聲                 │
├──┼──────────────┼──┼────────────┤
│十七│必巡的孔嘴                  │十八│ 見面三分情        │
├──┼──────────────┴──┴────────────┤
│十九│看破你一人                                                  │
└──┴──────────────────────────────┘


司法院資訊處製作；財團法人民間司法改革基金會備份。
